臺灣高等法院民事判決　　　　　　　　　　 96年度訴字第8號
原　　　告　丙○○
訴訟代理人　甲○○
被　　　告　乙○○
上列當事人間因刑事附帶民事訴訟請求侵權行為損害賠償事件，
經刑事庭裁定移送前來，本院於中華民國96年4月17日言詞辯論
終結，判決如下：
    主  文
被告應給付原告新臺幣玖拾貳萬壹仟零肆拾捌元，及自民國九十
五年三月八日起至清償日止，按週年利率百分之五計算之利息。
原告其餘之訴駁回。
訴訟費用由被告負擔百分之十八，餘由原告負擔。
    事實及理由
一、原告起訴主張：被告與伊本即熟識，被告平時以大媽或乾媽
    稱呼伊，伊更視被告如己出。詎被告於民國（下同）93年3
    月18日夜間11時許在伊家中，竟因覬覦伊家中財物，趁伊背
    對被告之際，自後以左手摀住伊嘴巴，使伊無法出聲，右手
    持水果刀刺殺伊背部兩刀，伊不支倒地後，被告又持伊房間
    床上之棉被摀住伊口鼻，因見伊掙扎，復持同把水果刀刺殺
    伊胸部兩刀，及劃切伊之頸部至少兩刀，造成伊受有頸部割
    裂傷合併氣管及咽喉斷裂（長15公分、深3公分）、雙側氣
    血胸等身體傷害。伊自知難逃而裝死，被告誤認伊已死亡，
    方停止其殺害行為，伊因而倖免於難。嗣伊被送醫急救，並
    接受後續之診療護理及回診觀察等，共計支出醫療費用新台
    幣（下同）12萬1048元。且伊無端遭被告砍殺成重傷，造成
    伊聲音受損、心理之陰影及精神上極大壓力，因此請求被告
    給付精神慰撫金500萬元。爰本於侵權行為之法律關係，求
    為命被告給付伊512萬1048元，及自起訴狀繕本送達翌日起
    至清償日止，按週年利率百分之五計算之利息。
二、被告就於前揭時地持水果刀在原告背部、胸部各刺殺兩刀，
    及劃切原告頸部至少兩刀之事實，並不爭執，惟以：除醫藥
    費部分伊願意賠償外，原告要求500萬元之精神慰撫金過高
    ，伊無力支付等語，資為抗辯，並聲明：原告之訴駁回。
三、兩造不爭執之事項：
    被告於93年3月18日夜間11時許在原告家中，持水果刀在原
    告背部、胸部各刺殺兩刀，及劃切原告頸部至少兩刀，造成
    原告受有頸部割裂傷合併氣管及咽喉斷裂（長15公分、深3
    公分）、雙側氣血胸等身體傷害，原告因而支出醫療費用12
    萬1048元。被告則因而涉有殺人未遂罪，經本院刑事庭判處
    有期徒刑10年確定在案。
四、原告又主張：伊無端遭被告砍殺成重傷，因而支出醫療費用
    ，且造成伊聲音受損、心理之陰影及精神上極大壓力，請求
    被告賠償醫療費用12萬1048元及精神慰撫金500萬元等語。
    被告則以：除醫藥費部分伊願意賠償外，原告要求500萬元
    之精神慰撫金過高，伊無力支付等語。本件所應審究者厥為
    ：(一)原告向被告請求損害賠償，有無理由？(二)若是，原告請
    求之金額應為若干始為合理？
五、按因故意或過失不法侵害他人之權利者，負損害賠償責任；
    又不法侵害他人之身體、健康、名譽或自由者，被害人雖非
    財產上之損害，亦得請求賠償相當之金額；民法第184條第
    1項前段、第195條第1項前段分別定有明文。本件被告於前
    揭時地持水果刀在原告背部、胸部各刺殺兩刀，及劃切原告
    頸部至少兩刀，造成原告受有頸部割裂傷合併氣管及咽喉斷
    裂（長15公分、深3公分）、雙側氣血胸等身體傷害，被告
    因而涉有殺人未遂罪，經本院刑事庭判處有期徒刑10年確定
    在案，已詳如前述，並經本院調閱本院95年度上訴字第167
    號刑事案卷查明屬實，則原告請求被告負損害賠償責任，自
    屬有據。茲就原告請求之各項損害，分別審酌如下：
　(一)醫藥費部分：
    原告主張：伊受傷害，共支出醫藥費12萬1048元，業據提出
    飛龍救護車有限公司救護車出勤紀錄表、收據17紙為證，復
    為被告所不爭執，原告此部分之請求，應予准許。
  (二)精神慰撫金部分：
    原告請求被告給付500萬元之精神慰撫金，係以其無端遭被
    告砍殺成重傷，造成聲音受損、心理之陰影及精神上極大壓
    力。本院審酌被告係陸軍士校畢業，從事送貨及配電工作，
    月入2萬元，並無恆產，而原告係高中畢業，曾當褓母，月
    入2 至3萬元，名下有一不動產，及兩造身分、地位、經濟
    能力、原告所受痛苦等一切情狀，認原告請求之精神慰撫金
    以80 萬元為適當，逾此部分之請求則不適當，為無理由，
    不應准許。
六、綜上所述，原告基於侵權行為之損害賠償請求權，請求被告
    給付92萬1048元（即121, 048+800,000=921,048），及自95
    年3月8日（即起訴狀繕本送達之翌日）起至清償日止，按週
    年利率百分之五計算之利息，為有理由，應予准許。原告逾
    此範圍之請求，為無理由，應予駁回。
七、本件事證已臻明確，兩造其餘攻擊防禦方法及舉證，經審酌
    後核與判決結果不生影響，爰不再一一論述，附此敘明。
據上論結，本件原告之訴為一部有理由，一部無理由，爰依民事
訴訟法第79條，判決如主文。
中　　華　　民　　國　　96　　年　　5 　　月　　1 　　日
                      民事第三庭
                        審判長法　官 林敬修
　　　　　　　　　　　  　　　法　官 藍文祥
　　　　　　　　　　　　  　　法　官 黃騰耀
正本係照原本作成。
原告如不服本判決，應於收受送達後20日內向本院提出上訴書狀
，其未表明上訴理由者，應於提出上訴後20日內向本院補提理由
書狀（均須按他造當事人之人數附繕本）上訴時應提出委任律師
或具有律師資格之人之委任狀；委任有律師資格者，另應附具律
師資格證書及釋明委任人與受任人有民事訴訟法第466條之1第1
項但書或第2項（詳附註）所定關係之釋明文書影本。
被告不得上訴。
中　　華　　民　　國　　96　　年　　5 　　月　　2 　　日
  　　　　　　　　　　　　　　書記官 秦慧榮
附註：
民事訴訟法第466條之1（第1項、第2項）：
對於第二審判決上訴，上訴人應委任律師為訴訟代理人。但上訴
人或其他法定代理人具有律師資格者，不在此限。
上訴人之配偶、三親等內之血親、二親等內之姻親，或上訴人為
法人、中央或地方機關時，其所屬專任人員具有律師資格並經法
院認為適當者，亦得為第三審訴訟代理人。
